【裁判字號】    96,訴,837
【裁判日期】    970307
【裁判案由】    毒品危害防制條例
【裁判全文】
臺灣板橋地方法院刑事判決               96年度訴字第837號
公  訴  人  臺灣板橋地方法院檢察署檢察官
被      告  甲○○
                      
                    
選任辯護人  王雅慧  律師
被      告  戊○○
選任辯護人  姜明遠  律師
上列被告因違反毒品危害防制條例案件，經檢察官提起公訴（95
年度偵字第13182 號），本院判決如下：
    主  文
甲○○意圖販賣而持有第二級毒品，累犯，處有期徒刑陸年拾月
。扣案之第二級毒品安非他命壹拾柒包（總毛重壹佰拾玖點肆
柒公克，經取壹點壹玖公克鑑定用罄）沒收銷燬之，00000
00000號行動電話壹具沒收。又意圖為自己不法之所有，而
侵占離本人所持有之物，科罰金新台幣壹萬貳仟元，如易服勞役
，以新台幣壹仟元折算壹日；減為罰金新台幣陸仟元，如易服勞
役，以新台幣壹仟元折算壹日。
戊○○偽造署押，足以生損害於公眾及他人，累犯，處有期徒刑
月，如易科罰金，以銀元佰元即新台幣玖佰元折算壹日。減
為有期徒刑壹月又拾伍日，如易科罰金，以銀元佰元即新台幣
玖佰元折算壹日。九十五年五月二十四日調查筆錄及逮捕通知書
上偽造之「壬○○」簽名貳枚、指印枚均沒收。其餘被訴販賣
第一、二級毒品未遂部分，無罪。
    事  實
一、甲○○（００００００００００００００００００００００
    ００００００００００００００００００００００００００
    ００００００００００００００００００００００００００
    ００００００００００００００００００００００００００
    ００００００００００００００００００００００００００
    ００００００００００００００００００００００００００
    ００００００００００００００００００００００００００
    ００００００００００００００００００００００００００
    ０００００００上開資料依法不得揭示）。復於88年間、89
    年間因犯轉讓第二級毒品罪、施用第二級毒品罪，經本院分
    別以88年度訴字第385 號、90年度易字第2411號判決各判處
    有期徒刑9 月確定。前開假釋亦經撤銷，後二罪與該假釋經
    撤銷後應執行之殘刑接續執行，於92年8 月28日縮短刑期假
    釋出監，於同年月31日縮刑期滿，假釋未經撤銷，視為執行
    完畢。
二、緣丁○○位在臺北縣蘆洲市○○街1 巷21號2 樓住處，於95
    年2 月24日某時遭竊，其所有放置在該處之汽車駕駛執照1
    張亦因此被竊。詎甲○○見年籍真實姓名均不詳之「辛○○
    」於乘坐其所有之車號0000-00 自用小客車時，取出該丁○○所有之駕駛執照把玩而遺留在其車內，竟基於不法所有之
    意圖，將該離本人所持有之駕駛執照予以侵占入己，而繼續
    藏放在上開車輛內。
三、甲○○仍不知悛悔，於95年5 月23日前之某日，自不詳地點
    取得第二級毒品安非他命17包（總毛重139.47公克）後，即
    藏放在其所駕駛之車號0000-00 自用小客車內而持有。嗣於
    同年月23日晚間10時許，接獲庚○○撥打其行動電話欲向其
    購買海洛因（此部分屬陷害教唆，詳如後述），甲○○認有
    機可乘，乃起意出售前述安非他命牟利，並主動詢問庚○○
    是否需要毒品安非他命，庚○○則應允將代為尋找買家，二
    人即約定在臺北縣中和市○○路8 之6 號「儷閣汽車旅館」
    見面。甲○○隨後於翌日（24日）凌晨0 時18分許駕駛上開
    車輛依約抵達「儷閣汽車旅館」，攜帶上開17包安非他命以
    伺機出售。旋經警在上址當場逮捕，並扣得上述安非他命17
    包。
四、戊○○則於88年間因偽造文書案件，經臺灣桃園地方法院以
    88年度訴字第17號判決後，上訴由臺灣高等法院以89年度上
    訴第178 號判處處有期徒刑3 月，由最高法院以90年度上訴
    字第1126號判決駁回上訴確定；嗣於89年間因施用毒品案件
    ，經臺灣臺北地方法院以89年度店簡字第60號判處有期徒刑
    5 月確定；同年並因轉讓毒品案件，經同院以89年度訴字第
    1453號判決後，上訴由臺灣高等法院以90年度上訴字第825
    號判處有期徒刑10月，經最高法院以90年度台上字第4788號
    判決駁回上訴確定；上開三罪經臺灣高等法院以91年度聲字
    第1549號裁定應執行有期徒刑1 年4 月，自92年3 月20日起
    算刑期，並於93年2 月15日縮刑期滿執行完畢。竟仍不知悔
    改，明知其另案通緝中，為規避刑責，於為警逮捕前往臺北
    縣政府警察局新莊分局應訊時，基於偽造署押之犯意，於95
    年5 月24日凌晨2 時40分許，偽冒其弟「壬○○」之名義應
    訊，並接續在調查筆錄上偽造壬○○之簽名及指印各2 枚，
    及在逮捕通知書上偽造壬○○之指印1 枚，足以生損害於壬○○及偵查犯罪機關文書製作與犯罪偵查之正確性。
五、案經臺北縣政府警察局新莊分局報告臺灣板橋地方法院檢察
    署檢察官偵查起訴。
    理  由
壹、有罪部分：
甲、程序方面：
一、就被告甲○○抗辯證人庚○○於警詢及偵查中所為陳述，為
    被告以外之人在審判外之陳述，應無證據能力云云。然按最
    高法院96年度台上字第5928號決見解所認，「事實審法院就
    檢察官所提出被告以外之人於審判外之陳述，於被告聲明異
    議時，仍應調查審認該被告以外之人於審判外之陳述，是否
    為先前經詰問之證詞或鑑定意見，或為先前不一致的陳述，
    或為審判中有未能作證情形者之陳述，以定其是否具有證據
    能力，不得僅以被告對其聲明異議，即否定其證據能力，而
    逕予排除。…所謂先前不一致的陳述，係指被告以外之人在
    先前之刑事訴訟程序或其他訴訟程序中，由法官依證人或鑑
    定人身分訊問調查而未經被告及其辯護人之一詰問之陳述，
    或依證人、鑑定人以外之身分（包括依被告、被害人、告訴
    人及其他身分）向法官所為之陳述，與審判中立於證人地位
    所為陳述不符時，其先前之陳述；暨被告以外之人於偵查中
    ，由檢察官依證人或鑑定人身分訊問而未經被告及其辯護人
    之一詰問之陳述，或依證人、鑑定人以外之身分向檢察官所
    為之陳述，與在審判中立於證人地位所為之陳述不符時，先
    前之陳述未具有顯不可信之情況者；以及被告以外之人於檢
    察事務官、司法警察官、司法警察調查中依被告或證人或其
    他身分所為之陳述，與在審判中立於證人地位所為之陳述不
    符時，先前之陳述具有較可信之特別情況，且為證明犯罪事
    實存否所必要者而言」。亦即，被告以外之人於檢察事務官
    、司法警察官或司法警察調查中所為之陳述，如與審判中之
    陳述不符時，經比較結果，其先前之陳述，「具有較可信之
    特別情況」，且為證明犯罪事實存否所「必要」者，依同法
    第一百五十九條之二規定，例外地賦與證據能力。是以，證
    人庚○○嗣於本院審理中具結作證，與其於警詢及偵查中所
    為陳述不符，仍應比較其前後陳述內容，倘其先前之陳述具
    有較可信之特別狀況，且為證明犯罪事實存否所必要者，即
    可依刑事訴訟法第159 條之2 之規定，例外賦予證據能力，
    合先敘明。
二、另被告甲○○又抗辯本件係臺北縣警察局新莊分局警員陷害
    教唆，所因此扣案之海洛因1 包（淨重5.81公克）、安非他
    命17包（總毛重139.47公克）、分裝袋4 包、玻璃球1 個、
    吸食器1 組、LV記事本1 本、行動電話3 支等物，均無證據
    能力云云。惟按司法警察以引誘或教唆犯罪之不正當手段，
    使原無犯罪故意之人因而萌生犯意而實施犯罪，再進而蒐集
    其犯罪之證據或予以逮捕偵辦，即學理上所謂「陷害教唆」
    ，縱其目的係在於偵查犯罪，但其手段顯然違反憲法對於基
    本人權之保障，且已逾越偵查犯罪之必要程度，對於公共利
    益之維護並無意義，其因此等違反法定程序所取得之證據資
    料，應無證據能力。此與「誘捕偵查」或「釣魚辦案」，係
    行為人已有犯罪行為之事前傾向，亦即其原有犯罪之意圖及
    想法，且已具有實施犯罪行為之能力（例如欲販毒者，已擁
    有毒品；欲賣淫者，可提供自身身體等），教唆者僅係利用
    其機會始加以逮捕而已，行為人之犯罪決意並非其所誘發，
    因其僅係利用其機會，並非違法誘發他人犯罪始予以逮捕，
    其因而取得之供述證據、查扣之物品等，應均具有證據能力
    。最高法院著有97年度台上字第725 號、97年度台上字第19
    號等判決見解可資參照。本件證人庚○○以電話聯繫被告甲○○購買海洛因，被告甲○○利用此通聯機會詢問證人庚○○是否能介紹安非他命之買家，由此觀之，被告甲○○本具
    有意圖販賣而持有安非他命之犯罪決意，警方充其量僅係利
    用此機會而逮捕被告甲○○，進而查獲上述安非他命17包，
    足見此部分並非以「陷害教唆」之方式所取得之證據，具有
    證據能力。
三、至被告甲○○另抗辯本件搜索不合法云云，然按被告經通緝
    後，司法警察（官）得逕行逮捕之，於逮捕通緝之被告時，
    雖無搜索票，亦得逕行搜索其身體、住宅或其他處所，刑事
    訴訟法第87條第1 項、第130 條、第131 條第1 項第1 款分
    別定有明文。經查，證人癸○○於本院審理中具結證稱：「
    那時庚○○是由小隊長己○○負責戒護，庚○○向己○○供
    出毒品上源，己○○看著庚○○打電話給甲○○，他與甲○○之間的對話內容我不清楚。我們要出發逮捕甲○○之前，
    小隊長有說逮捕的對象是甲○○，也知道甲○○是通緝犯」
    等語（見本院同次審理筆錄第13頁）；證人乙○○則具結證
    稱：「當時我們有二部車前往儷閣汽車旅館待命，之前我們
    知道甲○○是通緝犯」等語（見本院同次審理筆錄第5 頁）
    。本件被告甲○○為警查獲時，乃因案通緝中，是臺北縣政
    府警察局新莊分局警員為確認其身分，並確保逮捕過程之安
    全，對於被告甲○○之身體及所駕駛之車輛執行附帶搜索，
    於法並無不合，被告上開抗辯顯非可採，併此敘明。
乙、實體方面：
一、被告戊○○有罪部分：
    訊據被告戊○○於偵查及本院審理中就上開冒用其弟「壬○○」之名義在警詢中應訊等犯罪事實，均已坦承不諱，並有
    95年5 月24日調查筆錄及逮捕通知書各1 件在卷可查（見95
    年偵字第13812 號卷第31、33頁）。足見被告戊○○所為自
    白與事實相符，而得採為認定之依據。被告戊○○偽造署押
    之犯行，事證明確，堪予認定。
二、被告甲○○有罪部分：
  (一)訊據被告甲○○堅詞否認涉有意圖販賣而持有毒品犯行，辯
    稱，在其車內扣案之17包安非他命並非其所有云云。經查：
  扣案之白色晶體17包（總毛重139.47公克，塑膠袋總重7.04
    公克，經取1.19公克鑑定用罄）經內政部警政署刑事警察局
    鑑定結果，均為安非他命成分無誤，此有該局95年7 月26日
    刑鑑字第0950095448號鑑定書1 件在卷可佐（見偵查卷第
    160 頁）。而該17包安非他命係在被告甲○○所駕駛之車號
    0000-00 號自用小客車後座所放置之手提袋內查獲，且該安
    非他命係藏放在保鮮盒內，並以衣服蓋住等情，業經證人乙○○於偵查中具結證述屬實（見偵查卷第171 頁），並有照
    片在卷可佐（見偵查卷第86頁）。既上開車輛係被告甲○○
    所駕駛，且扣案之17包安非他命又係藏放在手提袋內以衣物
    遮蓋，足見該安非他命應係被告甲○○所有之物，被告甲○○所辯，顯非可信。
  次查，證人庚○○於偵訊中具結證稱：「扣案的那些粉末應
    該都是海洛因，因為我叫的是海洛因，但甲○○在電話中有
    跟我提到是否需要安非他命，我跟她說我幫她找找看有沒有
    買家」等語（見偵查卷第115 頁）。參以證人庚○○於本院
    審理中具結所證，「偵查中的這段證詞，時間已久我忘記了
    ，甲○○是否有向我提到安非他命的事情，我忘記了」、「
    檢察官訊問時並沒有施加強暴、脅迫或其他不正方法」等語
    （見本院97年2 月13日審理筆錄第10頁）。由證人庚○○於
    本院審理中僅陳述因時間較久而忘記是否確有此事，衡情應
    非子虛。而其於偵查中在檢察官面前所為陳述，並未受到任
    何不正方法取證，是其於偵查中所為證言，自具有特別可信
    性，而得採為認定之依據。由證人庚○○所述，足證被告甲○○攜帶上開安非他命前往與證人庚○○約定之儷閣汽車旅
    館之目的，乃在於伺機出售該17包安非他命牟利，被告甲○○基於營利之意圖而持有該17包安非他命甚明。
  綜上，被告甲○○意圖販賣而持有第二級毒品安非他命，事
    證明確，堪予認定。
  (二)至被告甲○○亦矢口否認侵占被害人丁○○所有之汽車駕駛
    執照，辯稱，其不知該駕駛執照從何而來云云。經查，被害
    人丁○○於警詢中即陳稱，其所有之機車駕駛執照於95年2
    月24日在其住處失竊，其前已向蘆洲分局三民派出所報案等
    語（見偵查卷第44頁），並有贓物認領保管單及機車駕駛執
    照影本1 件在卷可查（見偵查卷第70、71頁）。觀之該紙丁○○所有之駕駛執照並未貼有照片，且其上清楚載有丁○○
    之年籍資料，則被告甲○○顯然明知該駕駛執照乃丁○○所
    有之物，竟不按址歸還予丁○○，反藏放在其車內，足見其
    具不法所有之意圖而侵占該紙駕照甚明。是被告甲○○所辯
    ，無非卸責之詞，不足採信。被告甲○○侵占離本人所持有
    之物犯行，事證明確，堪予認定。
三、本件新舊法比較：
  (一)按本件被告二人行為後，刑法及刑法施行法業於94年2 月2
    日經總統以華總一義字第09400014901 號令修正公布，並於
    95 年7月1 日施行（下稱「新刑法」，修正前刑法下稱「舊
    刑法」），參酌最高法院95年5 月23日刑事庭第8 次會議決
    議結論，新刑法第2 條第1 項之規定，係規範行為後法律變
    更所生新舊法律比較適用之準據法，於新刑法施行後，應適
    用新刑法第2 條第1 項之規定，為「從舊從輕」之比較。且
    比較時，應就罪刑有關之共犯、未遂犯、連續犯、想像競合
    犯、牽連犯、結合犯以及累犯加重、自首減輕、暨其他法定
    加減原因與加減例等一切情形，綜其全部罪刑之結果，而為
    比較，再適用有利於行為人之法律處斷，合先敘明。而易科
    罰金、易服勞役、緩刑、保安處分之宣告，則涉及裁量權之
    行使，須於裁量權行使時，方有比較適用問題，此部分得予
    割裂適用，合先敘明。
  (二)次依上述原則綜合比較本件全部罪刑結果，本件被告二人均
    係在有期徒刑執行完畢後5 年內故意再犯本件有期徒刑以上
    之罪，無論依新、舊刑法第47條之規定，均應論以累犯，是
    行為後之法律並未特別有利於被告。且新刑法第47條部分並
    無適用修正後刑法第2 條第1 項之規定比較新舊法之問題，
    本件自應適用裁判時之新刑法第47條第1 項之規定。最高法
    院亦著有95年度台上字第5589號判決及95年度第21次刑事庭
    會議決議結論可資參照。經綜合觀察全部罪刑比較之結果，
    依刑法第2 條第1 項前段規定，應適用舊刑法第47條第1 項
    之規定為有利於被告。
四、被告甲○○論罪部分：
    核被告甲○○持有安非他命17包伺機出售牟利所為，係犯毒
    品危害防制條例第5 條第2 項之意圖販賣而持有第二級毒品
    罪，另核其將丁○○所有之駕駛執照侵吞入己，所為則係犯
    刑法第337 條之侵占離本人所持有之物罪。公訴意旨雖認被
    告甲○○係犯毒品危害防制條例第4 條第6 項、第2 項之販
    賣第二級毒品安非他命未遂罪嫌。然按最高法院90年度台上
    字第7782號判決見解所認，「販賣毒品行為，並不以販入之
    後復行賣出為要件，祇要以營利為目的，將毒品販入或賣出
    ，有一於此，其犯罪即為完成，僅於意圖營利而販入以外之
    其他原因而持有毒品後，另行起意販售，而尚未著手於販售
    之情形，始有意圖販賣而持有毒品罪之適用」。查被告甲○○與證人庚○○約定在儷閣汽車旅館見面時，並未就安非他
    命之交易數量、金額有所合意，被告甲○○係欲委託證人庚○○代尋買家，此業經證人庚○○於偵查中陳述甚明，足見
    被告甲○○並無著手於販賣安非他命之犯行。依前開說明，
    自應論以意圖販賣而持有第二級毒品罪。公訴意旨尚有誤會
    。然此二者社會基本事實要屬同一，本院自得予以變更起訴
    法條，併此敘明。被告甲○○所犯上開二罪，犯意各別，行
    為互殊，應予分論併罰。又被告甲○○有如事實欄所述之前
    案紀錄暨刑之執行等情，有臺灣高等法院被告前案紀錄表1
    件在卷可查，被告甲○○於前述有期徒刑執行完畢後，5 年
    內再犯本件意圖販賣而持有第二級毒品之有期徒刑以上之罪
    之犯行，為累犯，就此部分應依刑法第47條第1 項之規定加
    重其刑。本院審酌被告甲○○之素行狀況，及其明知毒品對
    於國民身體健康有重大危害，且對於社會治安構成潛在威脅
    ，竟仍持有大量毒品安非他命後復起意伺機出售營利，暨因
    一時貪念而侵占丁○○所有之汽車駕駛執照，對於丁○○之
    權益影響非輕等犯罪動機、目的、手段與所生危害程度，並
    考量被告甲○○持有之安非他命數量甚多，且自始均矢口否
    認犯行之犯罪後態度等一切情狀，分別量處如主文所示之刑
    ，且就其所犯侵占離本人所持有之物罪部分，一較有利之修
    正後刑法第42條第3 項規定諭知易服勞役折算標準，並依刑
    法第51條第1 項第10款之規定，併執行之。再查，被告甲○○所犯侵占離本人所持有之物罪，犯罪時間係於96年4 月24
    日前，爰依中華民國九十六年罪犯減刑條例第2 條第1 項第
    3 款之規定，減其宣告刑。至扣案之甲基安非他命17包（合
    計總毛重139.47公克、空包裝重7.04公克，經取1.19公克鑑
    定用罄）為毒品，已認定如前述，應依毒品危害防制條例第
    18 條 第1 項前段之規定宣告沒收銷燬之。而扣案之行動電
    話其中2 支門號為0000000000號、0000000000號，雖均為被
    告甲○○所有，僅門號為0000000000號之行動電話係用於與
    證人庚○○聯絡，此有通聯紀錄在卷可查，應依刑法第38條
    第1項 第2 款之規定宣告沒收。至0000000000號行動電話，
    則並無證據證明與
    本件犯罪相關，爰不予宣告沒收。至扣案之分裝袋4 包及LV
    記事本1 冊，均經被告甲○○否認係用於毒品交易，復無其
    他積極證據證明與本案意圖販賣而持有毒品犯行相關，爰不
    予宣告沒收。至扣案之吸食器1 組、玻璃球1 個，亦經被告
    甲○○否認為其所有，亦無從宣告沒收。
五、被告戊○○論罪部分：
    按最高法院94年7 月26日第11次刑事庭會議決議見解，警方
    依刑事訴訟法第88條之1 第4 項、提審法第2 條第1 項等規
    定，所製作之「逮捕通知書」，記載被逮捕人何以遭逮捕或
    拘提等情，其「通知本人聯」或「通知家屬聯」，如備有「
    收受人簽章」欄，由形式上觀察，於該欄內簽名及捺指印，
    即足表示由該姓名之人收受斯項通知書之證明，其後將交之
    交付警方，應成立刑法第216 條、第210 條之行使偽造私文
    書罪，警方以「通知」之文件踐行刑事訴訟法第95條等所定
    告知程序時，被告於該「通知」之「被調查詢問人」欄下偽
    簽姓名者，該「通知」實質上與詢問筆錄無異，並未表示另
    外製作何種文書，故論以偽造署押罪，至於「逮捕通知書」
    之「被通知人簽章」欄偽簽他人姓名捺指印，因非在「收受
    人簽章」欄為之，而僅處於受通知者之地位，尚不能表示其
    係有製作何種文書之意思及曾為何項之意思表示，故認成立
    偽造署押罪。是以，核被告戊○○所為，應係犯刑法第217
    條之偽造署押罪。公訴意旨認被告戊○○係犯刑法第216 條
    、第210 條之行使偽造私文書罪，尚有誤會。然二者社會基
    本事實同一，僅法律評價不同，本院自得予以變更起訴法條
    。被告戊○○在95年5 月24日凌晨2 時40分調查筆錄偽造「
    壬○○」之簽名及指印各2 枚，暨在同日逮捕通知書偽造「
    壬○○」指印1 枚，均係基於在本案冒用「壬○○」名義應
    訊之目的下所為，而出於單一行為決意，應在法律評價上為
    一行為，論以偽造署押一罪即為已足。復查，被告戊○○於
    88年間因偽造文書案件，經臺灣桃園地方法院以88年度訴字
    第17號判決後，上訴由臺灣高等法院以89年度上訴第178 號
    判處處有期徒刑3 月，再由最高法院以90年度上訴字第1126
    號判決駁回上訴確定；嗣於89年間因施用毒品案件，經臺灣
    臺北地方法院以89年度店簡字第60號判處有期徒刑5 月確定
    ；同年並因轉讓毒品案件，經同院以89年度訴字第1453號判
    決後，上訴由臺灣高等法院以90年度上訴字第825 號判處有
    期徒刑10月，經最高法院以90年度台上字第4788號判決駁回
    上訴確定；上開三罪經臺灣高等法院以91年度聲字第1549號
    裁定應執行有期徒刑1 年4 月，自92年3 月20日起算刑期，
    並於93年2 月15日縮刑期滿執行完畢等情，有臺灣高等法院
    被告全國前案紀錄表1 件可按，其於上開有期徒刑執行完畢
    後5 年內故意再犯本件有期徒刑以上之罪，為累犯，應依刑
    法第47條第1 項之規定加重其刑。本院審酌被告戊○○冒用
    其弟壬○○之名義應訊，影響司法機關偵查之正確性，並嚴
    重損及壬○○之權益，情節非輕，並考量被告犯罪後坦承犯
    行之犯後態度等一切情狀，就被告戊○○部分量處如主文所
    示之刑，並諭知易科罰金折算標準。復按修正前刑法第41條
    第1 項前段規定：「犯最重本刑為五年以下有期徒刑以下之
    刑之罪，而受六個月以下有期徒刑或拘役之宣告，因身體、
    教育、職業、家庭之關係或其他正當事由，執行顯有困難者
    ，得以一元以上三元以下折算一日，易科罰金」，而被告行
    為時之易科罰金折算標準，依95年7 月1 日修正條文施行前
    罰金罰鍰提高標準條例第2 條前段之規定（該條業經總統於
    95 年5月17日公布刪除，並自95年7 月1 日失效），就其原
    定數額提高為100 倍折算1 日，則被告行為時之易科罰金折
    算標準，應以銀元100 元至300 元折算1 日，經折算為新臺
    幣後，係以新臺幣300 元至900 元折算為1 日；惟95年7 月
    1 日修正條文施行後之刑法第41條第1 項前段則規定：「犯
    最重本刑為五年以下有期徒刑以下之刑之罪，而受六個月以
    下有期徒刑或拘役之宣告者，得以新臺幣一千元、二千元或
    三千元折算一日，易科罰金」，比較修正前後之易科罰金折
    算標準，以95年7 月1 日修正條文施行前刑法第41條第1 項
    前段規定較有利於被告戊○○。爰依修正前刑法第41條第1
    項前段之規定，諭知易科罰金之折算標準。末查，被告戊○○之犯罪時間係於96年4 月24日以前，與中華民國九十六年
    罪犯減刑條例第2 條第1 項第3 款之規定相符，合於減刑條
    件，應依法減其宣告刑，並諭知易科罰金折算標準。至95年
    5 月24日凌晨2 時40分調查筆錄所載偽造之「壬○○」之簽
    名及指印各2 枚，暨同日逮捕通知書所載偽造之「壬○○」
    指印1 枚，不問屬於犯人與否，均應依刑法第219 條之規定
    宣告沒收。
貳、無罪部分：
一、公訴意旨另以：被告甲○○於95 年5月23日晚間，得知庚○○有意向其購買毒品後，即與被告戊○○共同基於販賣第一
    級毒品海洛因及第二級毒品安非他命之犯意聯絡，於95年5
    月24日凌晨0 時18分許，傳送內容為「可否快一點人家再等
    順便帶糖好嗎」之簡訊，通知戊○○盡速將第一級毒品海洛
    因及第二級毒品安非他命送至「儷閣汽車旅館」，嗣經戊○○攜帶海洛因與安非他命前往該汽車旅館，旋於同日凌晨1
    時0 分許，由甲○○駕駛車牌號碼0000-00 號自小客車搭載
    戊○○駛至該汽車旅館大門前，準備與庚○○進行第一級毒
    品海洛因及第二級毒品安非他命交易時，為警當場查獲，致
    未得逞。因認被告甲○○、戊○○另共同涉犯毒品危害防制
    條例第4 條第1 項、第6 項之販賣第一級毒品未遂，及被告
    戊○○另涉犯共同販賣第二級毒品未遂等罪嫌。
二、按犯罪事實應依證據認定之，無證據不得認定犯罪事實；又
    不能證明被告犯罪者，應諭知無罪之判決，刑事訴訟法第15
    4 條第2 項、第301 條第1 項分別定有明文。又認定不利於
    被告之事實，須依積極證據，茍積極證據不足為不利於被告
    事實之認定時，即應為有利於被告之認定，更不必有何有利
    之證據；且刑事訴訟法上所謂認定犯罪事實之積極證據，係
    指適合於被告犯罪事實之認定之積極證據而言，雖不以直接
    證據為限，間接證據亦包括在內，然而無論直接或間接證據
    ，其為訴訟上之證明，須於通常一般之人均不致有所懷疑，
    而得確信其為真實之程度者，始得據為有罪之認定，倘其證
    明尚未達到此一程度，而有合理之懷疑存在時，自不能以推
    測或擬制之方法，以為有罪裁判之基礎。此觀之最高法院所
    著30年上字第816 號、29年上字第3105號、76年台上字第49
    86號、40年台上字第86號等判例意旨甚明。再按最高法院93
    年度台上字第1749號判決見解所認，「行為人如原即有販賣
    毒品營利之犯意，雖遭警設計誘捕致實際上不能完成毒品交
    易，但因行為人原即具有販賣毒品之意思，客觀上又已著手
    於販賣行為，仍應成立販賣毒品未遂罪。苟行為人原本無販
    賣營利之意思，因調查犯罪人員之引誘或教唆始起意販毒，
    則因有學理上所謂『陷害教唆』情事，即不能認成立販賣毒
    品罪，而加以處罰」。
三、訊據被告甲○○堅詞否認販賣海洛因予庚○○，辯稱：庚○○打電話約其在儷閣汽車旅館見面，但其並未提供毒品給庚○○，扣案之海洛因並非其所有等語。經查：
  (一)證人庚○○於95年5 月23日17時許，經警在臺北縣新莊市○○路、福壽街口處逮捕。就庚○○供出毒品來源之經過，證
    人即警員丙○○於本院審理中具結證稱：「95年5 月23日我
    們逮捕庚○○後，他有說是向甲○○買毒品，當時是講綽號
    『圓圓』，我們是事後才知道該『圓圓』叫甲○○。…庚○○的手機有甲○○的電話，他就打電話給甲○○，問有無安
    非他命及海洛因，甲○○說她人在中和的一家汽車旅館，如
    果要的話就去那邊跟她買。當時是庚○○跟甲○○在對談，
    他們有無講好交易的數量、金額等確實的談話內容，我不是
    很清楚。接著，我們就開車帶庚○○到汽車旅館埋伏，我在
    車上戒護庚○○，埋伏期間庚○○有跟『圓圓』聯絡，有約
    交易時間，剛好在該時間出來的就是甲○○的車，我們就上
    前攔檢該車，逮捕後才知道該名『圓圓』就是甲○○」等語
    （見本院97年1 月3 日審判筆錄第20至26頁）。由上開證人
    丙○○所述，固可證明證人庚○○主動向警方供出毒品來源
    為綽號「圓圓」之女子，並同意打電話約該名女子前往儷閣
    汽車旅館進行毒品交易以便警方逮捕。
  (二)然證人庚○○於警詢中供稱：「我還向一名綽號『圓圓』女
    子購買過幾次海洛因，我都是打電話0000000000號、000000
    0000號跟她購買，警方今日查獲的甲○○，就是我曾經向她
    買毒品的綽號『圓圓』之女子，戊○○我今天第一次看過他
    」等語（見95偵字第13182 號卷第15頁）。嗣於檢察官第一
    次偵訊中具結證稱：「我被警察抓了以後，警方要我供出毒
    品來源，我打電話給甲○○說要買海洛因，我們約在中和員
    山路汽車旅館前，警方帶我過去，就抓到甲○○、戊○○，
    以前有向甲○○買過三、四次毒品，一次都買3 到5 萬元，
    一次數量約7 、8 公克，時間約在95年2 月間。甲○○綽號
    『圓圓』，我是被警方查獲後才知道她叫甲○○」等語（見
    偵查卷第134 至135 頁）；嗣於第二次偵訊中則具結證稱：
    「警方要我打電話給甲○○跟他買毒品，我按照警察的意思
    打電話給她，跟她說要買海洛因，我說身上有20萬元，看可
    以買多少，我身上實際上只有12,500元。我沒有要向甲○○
    買海洛因的意思，只是單純警方要我供出一個人，很久以前
    有向甲○○買過三、四次海洛因，都是以電話聯繫」等語（
    見偵查卷第156 至157 頁）。證人庚○○於警詢、偵查中，
    僅泛稱曾向綽號「圓圓」之女子買過幾次海洛因，卻未進一
    步陳述購買之時間、地點、數量、價格為何，實難憑此即認
    被告甲○○於95年2 月間確曾數次出售海洛因予庚○○。況
    證人庚○○於本院審理中具結證稱：「我在偵查中所說向甲○○買過三、四次毒品，都是假的」等語（見97年2 月13日
    審理筆錄第7 頁），更難認定其前有向甲○○購買毒品海洛
    因。再縱認證人庚○○此節陳述屬實，然本案發生時間係在
    95 年5月間，距證人庚○○所述前與被告甲○○交易之95年
    2 月間，已有相當時日，亦難由此認定被告甲○○迄至95年
    5 月23日接獲庚○○之電話前，仍具有販賣第一級毒品海洛
    因之犯意。既無證據可資證明被告甲○○於95年5 月23日接
    獲庚○○來電時，已有販賣第一級毒品海洛因之犯意，足見
    其係因證人庚○○之來電教唆，始萌生販賣第一級毒品海洛
    因之犯意甚明。
  (三)再者，證人庚○○於本院審理中具結證稱：「我於95年5 月
    23日17時許經警方在臺北縣新莊市○○街、幸福路口處查獲
    ，當時警方有追查毒品的來源，我告訴警察現場查扣的毒品
    是向綽號『阿呆』的人在臺北市○○○路長春路口處買的。
    但因為警察在我的手機裡面找到甲○○的電話，就要我打電
    話釣甲○○出來，否則要辦我販毒，所以我於晚間7 、8 時
    許在分局打電話告訴甲○○要買20萬元的海洛因，警詢筆錄
    中所記載甲○○之電話號碼是警察提供的，我只有甲○○的
    市內電話，電話秘書會通知她跟我聯絡，甲○○打來以後，
    就跟我約在中和的汽車旅館，說見面時再談。我之前並未向
    甲○○買過毒品」云云（見本院97年2 月13日審理筆錄第4
    至11頁）。對照被告甲○○為警查獲時，僅在其隨身攜帶之
    皮包內扣得海洛因1 包，該包海洛因淨重5.81公克，純度15
    .18 ％，此有法務部調查局調科壹字第060011980 號鑑定通
    知書、扣案物品照片各1 件在卷可佐（見偵查卷第83、149
    頁）。倘如證人庚○○所言，其係向被告甲○○表示要買20
    萬元之海洛因，則被告甲○○當不至僅攜帶1 包海洛因前往
    交易，且該包海洛因之價值亦顯然遠低於20萬元，是被告甲○○與庚○○於通話時已否約明買賣海洛因之價格及數量，
    顯屬有疑，更難認為被告甲○○與證人庚○○間已就販賣海
    洛因達成買賣之合意。
  (四)綜上所述，被告甲○○既係經臺北縣政府警察局新莊分局警
    員於逮捕證人庚○○後而陷害教唆，始萌生買賣海洛因毒品
    之犯意，乃屬陷害教唆，是於95年5 月24日凌晨在被告甲○○皮包內所扣案之海洛因1 小包並無證據能力。此外，又無
    其他積極證據證明被告甲○○確有販賣第一級毒品海洛因之
    犯行，依照前開最高法院之見解，就被告甲○○此部分犯行
    ，本應為無罪之諭知，然公訴意旨認此部分與被告甲○○前
    開認定有罪部分具裁判上一罪關係，爰不另為無罪之諭知。
四、有關被告戊○○被訴販賣第一、二級毒品部分，訊據被告戊○○於本院審理中堅詞否認與被告甲○○共同販賣海洛因及
    安非他命，辯稱：不知為何甲○○要其帶糖到汽車旅館等語
    。經查，被告甲○○固曾於95年5 月24日凌晨0 時18分許，
    以其所持用之0000000000號行動電話，傳送內容為：「可否
    快一點人家在等順便帶糖過來好嗎」等語之簡訊至被告戊○○所持用之0000000000號行動電話，此有簡訊照片1 幀在卷
    可查（見偵查卷第90頁）。然共同被告甲○○於偵查中供稱
    ，其發送簡訊係要被告戊○○幫忙買糖果等語（見偵查卷
    118 頁），由此，已難證明被告戊○○與被告甲○○間有販
    賣毒品海洛因或安非他命之犯意聯絡。雖證人庚○○於偵查
    中供稱：「『糖』是安非他命的意思」等語（見偵查卷第11
    5 頁）。然證人即承辦警員子○○於偵查中就此亦具結證稱
    ：「（問：『糖』是指何意？）是葡萄糖，是要拿來稀釋海
    洛因用的，有時候也會是指安非他命，因為安非他命也有稱
    做是冰糖。簡訊內容所指的『糖』，依我的經驗來判斷應該
    是指安非他命」等語（見偵查卷第168 頁）。由證人子○○
    上開所言，足見被告戊○○所辯並非全然無稽。而證人庚○○、子○○所述認為該簡訊中所謂「糖」乃指安非他命，至
    多僅係其等推測之詞，被告甲○○發送簡訊所述「帶糖過來
    」之真意是否即係請被告戊○○提供安非他命，實屬有疑。
    再者，證人庚○○於本院審理中亦具結證稱：「當時甲○○
    在電話中並沒有跟我提到要請誰拿海洛因過來」等語（見97
    年2 月13日審理筆錄第10頁），更無從以被告戊○○與被告
    甲○○同時為警查獲，即遽認被告戊○○與甲○○共同販賣
    海洛因或安非他命。此外，復查無其他證據足資認定被告戊○○有何共同販賣第一、二級毒品之犯行，即應就此部分為
    無罪之諭知。
據上論斷，應依刑事訴訟法第299 條第1 項前段、第300 條、第
301 條第1 項，毒品危害防制條例第5 條第2 項、第18條第1 項
前段，刑法第2 條第1 項前段、第217 條、第337 條、第47條第
1 項、修正後第42條第3 項、修正前第41條第1 項前段、第51條
第10款、第38條第1 項第2 款、第219 條，刑法施行法第1 條之
1 ，修正前罰金罰鍰提高標準條例第2 條，中華民國九十六年罪
犯減刑條例第2 條第1 項第3 款、第7 條、第9 條，判決如主文
。
本案經檢察官馬凱蕙到庭執行職務。
中    華    民    國    97    年    3     月    7     日
                  刑事第十四庭  審判長法  官  林海祥
                                      法  官  朱敏賢
                                      法  官  汪怡君
上列正本證明與原本無異。
如不服本判決，應於送達後十日內敘明上訴理由，向本院提出上
訴狀。
                                      書記官  李郁禎
中    華    民    國    97    年    3     月    12    日
附錄本案論罪科刑法條全文：
毒品危害防制條例第5條
意圖販賣而持有第一級毒品者，處無期徒刑或十年以上有期徒刑
，得併科新臺幣七百萬元以下罰金。
意圖販賣而持有第二級毒品者，處五年以上有期徒刑，得併科新
臺幣五百萬元以下罰金。
意圖販賣而持有第三級毒品者，處三年以上十年以下有期徒刑，
得併科新臺幣三百萬元以下罰金。
意圖販賣而持有第四級毒品或專供製造、施用毒品之器具者，處
一年以上七年以下有期徒刑，得併科新臺幣1 百萬元以下罰金。
中華民國刑法第217 條
偽造印章、印文或署押，足以生損害於公眾或他人者，處三年以
下有期徒刑。
盜用印章、印文或署押，足以生損害於公眾或他人者，亦同。
中華民國刑法第337條
意圖為自己或第三人不法之所有，而侵占遺失物、漂流物或其他
離本人所持有之物者，處五百元以下罰金。

司法院資訊處製作；財團法人民間司法改革基金會備份。
